臺灣新竹地方法院刑事判決
110年度金訴字第234號
公  訴  人  臺灣新竹地方檢察署檢察官
被      告  黃宥裕

                    籍設新竹市○○區○○街000號0樓（新竹○○○○○○○○）

上列被告因違反洗錢防制法等案件，經檢察官提起公訴（110年
度偵字第2517號），被告於本院準備程序時為有罪之陳述，經本
院合議庭裁定由受命法官改行簡式審判程序，判決如下：
    主  文
黃宥裕幫助犯洗錢防制法第十四條第一項之一般洗錢罪，處有期
徒刑貳月，併科罰金新臺幣壹萬元，罰金如易服勞役，以新臺幣
壹仟元折算壹日。
    事  實
一、黃宥裕可預見將金融帳戶資料交付他人使用，可能因此幫助他
    人從事詐欺行為而用以處理詐騙之犯罪所得，致使被害人及警
    方一時追查無門，竟不違背其本意，基於幫助掩飾特定犯罪
    所得之去向及幫助他人詐欺取財之不確定故意，於民國109年1
    0月22日前某日，在新竹市延平路1段附近，將其所有之中國
    信託商業銀行股份有限公司（下稱中信銀行）帳號000-000000
    000000號帳戶之存摺、金融卡及密碼，交予真實姓名年籍不詳
    之詐欺集團成員收受，而容任他人作為詐欺取財之犯罪工具
    。嗣該詐欺集團成員取得上開帳戶資料後，即共同意圖為自
    己不法之所有，於109年10月8日，以假投資真詐財之方式詐騙
    廖靖玟，致廖靖玟陷於錯誤，於109年10月22日13時20分許，
    網路轉帳新臺幣（下同）5萬元至上開黃宥裕所有之中信銀行
    帳戶。嗣廖靖玟發覺受騙報警處理，始循線查悉上情。　　
二、案經新北市政府警察局三峽分局報告臺灣新竹地方檢察署檢
    察官偵查起訴。
    理  由
壹、程序事項：
    本件被告黃宥裕所犯之罪，均『非』死刑、無期徒刑、最輕本
    刑為3 年以上有期徒刑之罪，或高等法院管轄第一審之案件
    ，被告於本院準備程序進行中，就被訴事實為有罪之陳述，
    經本院認合於刑事訴訟法第273 條之1 第1 項之規定，裁定
    進行簡式審判程序，合先敘明。又按簡式審判程序之證據調
    查，不受第159 條第1 項之限制，刑事訴訟法第273 條之2 
    定有明文，是於行簡式審判程序之案件，被告以外之人於審
    判外之陳述，除有其他不得作為證據之法定事由外，應認具
    有證據能力。
貳、實體部分：
一、上開犯罪事實，業據被告於本院準備及簡式審判程序時坦承
    不諱（見本院卷第59頁、第63頁），並據證人即被害人廖靖
    玟於警詢中證述明確（見偵卷第5至7頁），並有被告中信帳
    戶存款交易明細（見偵卷第10頁）、被害人遭詐騙之對話截
    圖、網路銀行轉帳交易明細（見偵卷第11頁）、臺中市政府
    警察局第五分局松安派出所受理詐騙帳戶通報警示簡便格式
    表（見偵卷第15頁）、金融機構聯防機制通報單（見偵卷第
    21頁）等在卷可查，足認被告上開任意性之自白與事實相符
    ，堪以採信。綜上，本案事證明確，被告犯行洵堪認定，應
    依法論科。
二、論罪科刑：
（一）按刑法上之幫助犯，係對於犯罪與正犯有共同之認識，而
      以幫助之意思，對於正犯資以助力，而未參與實施犯罪之
      行為者而言（最高法院84年度台上字第5998號、88年度台
      上字第1270號判決可資參照）；是以如未參與實施犯罪構
      成要件之行為，且係出於幫助之意思提供助力，即屬幫助
      犯。查被告提供帳戶之存摺、提款卡及密碼予真實姓名、
      年籍不詳之人及其所屬詐欺集團成員用以作為收受詐欺所
      得財物及洗錢之犯罪工具，過程中並無證據證明被告有直
      接參與詐欺取財及洗錢之構成要件行為，充其量僅足認定
      係詐欺取財及一般洗錢罪構成要件以外之幫助行為，尚難
      遽認與實行詐欺取財及洗錢之詐騙集團成員間有犯意聯絡
      ，而有參與或分擔詐欺取財及洗錢之犯行。是本案既查無
      證據足資證明被告有共同詐欺取財及一般洗錢之犯意聯絡
      及行為分擔，自應認被告僅止於幫助詐欺取財及幫助一般
      洗錢之犯意，而為詐欺取財罪及一般洗錢構成要件以外之
      行為。
（二）核被告所為，係犯刑法第30條、第339條第1項之幫助詐欺
      取財罪，及刑法第30條、洗錢防制法第14條第1項之幫助
      洗錢罪。被告以一行為，同時觸犯上開幫助詐欺取財罪及
      幫助洗錢罪，為想像競合犯，應從一重論以一幫助洗錢罪
      。
（三）被告本件所為係對正犯資以助力而實施犯罪構成要件以外
      之行為，為幫助犯，依刑法第30條第2項之規定，按正犯
      之刑減輕之。
（四）又被告已於本院審理中就幫助洗錢犯行自白不諱（見本院
      卷第59頁、第63頁），此部分應依洗錢防制法第16條第2
      項規定，遞減輕其刑。
（五）爰審酌被告任意提供帳戶予他人，以此方式幫助他人從事
      詐欺取財及洗錢之犯行，致使此類犯罪手法層出不窮，更
      造成犯罪偵查追訴的困難性，嚴重危害交易秩序與社會治
      安，所為實無足取，念其於本院終能坦認犯行，態度尚可
      ，與被害人以3萬元達成和解，惟現因另案在監執行而須
      待出監後始能給付（見本院卷第71頁），並兼衡被告高中
      肄業之智識程度，未婚，案發時住友人家，經濟狀況不佳
      等一切情狀（本院卷第64頁），量處如主文所示之刑，並
      就罰金部分諭知易服勞役之折算標準。
三、沒收：
    按犯第14條之罪，其所移轉、變更、掩飾、隱匿、收受、取
    得、持有、使用之財物或財產上利益，沒收之，洗錢防制法
    第18條第1項前段固有明文，然被告非實際上提款之人，無
    掩飾隱匿詐欺贓款之犯行，其犯罪態樣與實行犯罪之正犯有
    異，而無上開規定之適用，先予敘明。另依卷內現有之資料
    ，並無證據可資認定被告有何因提供帳戶而獲有報酬之情形
    ，則被告既無任何犯罪所得，自毋庸宣告沒收或追徵，均附
    此敘明。
據上論斷，應依刑事訴訟法第273條之1第1項 、第299 條第1 項
前段，洗錢防制法第14條第1項、第16條第2項，刑法第11條、第
30條第1項前段、第2項、第339條第1項、第55條、第42條第3項
，刑法施行法第1條之1第1項，判決如主文。
本案經檢察官王遠志提起公訴，檢察官黃嘉慧到庭執行職務。　
中　　華　　民　　國　　110 　年　　12　　月　　23　　日
                  刑事第六庭  法　官  黃美盈
以上正本證明與原本無異。
如不服本判決應於收受本判決後20日內向本院提出上訴書狀，上
訴書狀應敘述具體理由。上訴書狀未敘述上訴理由者，應於上訴
期間屆滿後20日內補提理由書狀於本院（均須按他造當事人之人
數附繕本）「切勿逕送上級法院」。
告訴人或被害人如對於本判決不服者，應具備理由請求檢察官上
訴，其上訴期間之計算係以檢察官收受判決正本之日期為準。
中　　華　　民　　國　　110 　年　　12　　月　　23　　日
　　　　　　　　　　　　  　  書記官  陳采薇　　　　　　
附錄本案論罪科刑法條全文：
洗錢防制法第14條第1項
有第二條各款所列洗錢行為者，處 7 年以下有期徒刑，併科新
臺幣 5 百萬元以下罰金。
刑法第339條第1項
意圖為自己或第三人不法之所有，以詐術使人將本人或第三人之
物交付者，處 5 年以下有期徒刑、拘役或科或併科 50 萬元以
下罰金。